【裁判字號】    98,中簡上,108
【裁判日期】    980430
【裁判案由】    詐欺
【裁判全文】
臺灣臺中地方法院刑事判決           98年度中簡上字第108號
上  訴  人
即  被  告  丙○○
上列上訴人因詐欺案件，不服本院臺中簡易庭97年度中簡字第37
21號中華民國97年12月22日第一審刑事簡易判決（聲請案號：97
年度偵緝字第2444號），提起上訴，本院管轄之第二審合議庭判
決如下：
    主    文
上訴駁回。
丙○○緩刑貳年，緩刑期間付保護管束，並向指定之公益團體、
地方自治團體或社區提供肆拾小時之義務勞務。
    犯罪事實
一、丙○○依一般社會生活之通常經驗，應可知悉一般人均可自
    行申請金融帳戶使用，如非意圖供犯罪使用，無收取他人金
    融帳戶之必要，並可預見提供金融帳戶供人使用，可能幫助
    他人作為詐欺被害人匯款之用，藉以遂行詐欺犯行，並逃避
    檢警人員之追緝，竟仍基於幫助他人詐欺取財之不確定故意
    ，於民國97年4月7日之前某日，在臺中市○○路，將其於97
    年3月11日開立之臺灣銀行西屯分行帳號第000000000000號
    帳戶之存摺、印章、提款卡（含密碼），出借交付予真實姓
    名、年籍不詳之黃姓成年男子，以此方式容任他人作為詐欺
    取財之工具。嗣該黃姓成年男子取得上開帳戶存摺、印章、
    提款卡（含密碼）後，即與所屬詐欺集團成員共同基於意圖
    為自己不法所有之詐欺取財犯意聯絡，於97年4月7日10時許
    ，撥打電話給乙○○，佯稱：因做行政院問卷調查中獎，惟
    須先支付一筆款項云云，致乙○○不疑有他，而陷於錯誤，
    於同年4月7日、4月10日，分別匯款新臺幣（下同）1萬元、
    1萬元、2萬3760元，共計4萬3760元至丙○○上開帳戶中，
    嗣經乙○○發覺有異，始報警查獲上情。
二、案經臺中市警察局第六分局報告臺灣臺中地方法院檢察署檢
    察官聲請簡易判決處刑。
    理    由
一、上開犯罪事實，已據上訴人即被告丙○○（下稱被告）於本
    院審理時坦承不諱，核與證人即被害人乙○○於警詢中證述
    情節大致相符，並有前開帳戶開戶基本資料及存摺交易往來
    明細查詢、匯款單3紙、苗栗縣警察局通霄分局高湖派出所
    受理詐騙帳戶通報警示簡便格式表、受理刑事案件報案三聯
    單、內政部警政署反詐欺詐騙案件紀錄表、受理各類案件紀
    錄表各1份附卷可稽，足徵被告前開自白與事實相符。
二、又按刑法上之故意，可分為直接故意與不確定故意（間接故
    意），所謂「不確定故意」，係指行為人對於構成犯罪之事
    實，預見其發生而其發生並不違背其本意者，刑法第13條第
    2項定有明文，又衡諸常情，一般國人向金融機構開設帳戶
    ，並無任何法令限制，若係正當用途，大可光明正大，自行
    申請供己使用，何須要求他人提供？再者，銀行帳戶之用途
    係用以存款，而存摺、提款卡、密碼等均係個人重要之物件
    ，並具有一定金融交易目的及識別意義，一旦有人使用他人
    帳戶及上開物品供做不明使用，依一般認知，必是隱身幕後
    之使用人欲利用人頭帳戶掩飾其犯罪所得財物或財產上利益
    免於遭人追查，自極易於令人有與不法犯罪目的相關之合理
    懷疑，是被告係成年且智力成熟之人，對於他人利用上開帳
    戶存摺、提款卡、密碼作為犯詐欺取財罪之出入帳戶等情，
    應能預見其發生，且其發生不違背被告之本意。其有幫助上
    述黃姓成年男子所屬詐欺集團利用上開帳戶犯詐欺取財罪之
    不確定故意，允無疑義。事證明確，被告上開犯行，堪予認
    定，應予依法論科。
三、被告將上開帳戶之存摺、提款卡、重要之密碼出借予上述黃
    姓成年男子充為詐欺集團成員詐欺取財之帳戶使用，顯係基
    於幫助他人詐欺取財之犯意，且所為提供帳戶予他人之行為
    係屬刑法詐欺取財罪構成要件以外之行為，核被告所為，係
    犯刑法第30條第1項前段、第339條第1項之幫助詐欺取財罪
    。其以幫助他人犯罪之意思而參與前開犯罪構成要件以外之
    行為，應依刑法第30條第2項規定，按正犯之刑減輕之。又
    前開詐欺集團成員等人，就上開詐欺取財犯行，互有犯意聯
    絡及行為分擔，固均為共同正犯，惟幫助犯係從犯，從屬正
    犯而成立，刑法上既無「共同幫助」之情，當亦無「幫助共
    同」之可言，附此敘明。原審以本案罪證明確，適用刑事訴
    訟法第449條第1項前段，刑法第30條第1項前段、第2項、第
    339條第1項、第41條第1項前段，刑法施行法第1條之1第1項
    、第2項前段等規定，並審酌被告提供上開帳戶供詐欺集團
    成員使用，助長詐欺集團財產犯罪之風氣，致前述被害人受
    騙而匯款，實為當今社會層出不窮之詐財事件所以發生之根
    源，造成社會互信受損，擾亂金融交易往來秩序，影響層面
    甚大，且亦因被告提供個人帳戶，致使執法人員難以追查該
    詐騙集團之真實身分，所為實屬不該，犯後復否認犯行等情
    ，兼衡被告之智識程度、犯罪動機、目的、手段、提供帳戶
    之數量、對於被害人所生之危害等一切情狀，判處被告有期
    徒刑4月，如易科罰金，以1千元折算1日，經核原審認事用
    法及量刑均甚妥適，應予維持。
四、被告提起上訴聲明不服，無非係以因無力繳納原審判決易科
    罰金的金額，請求從輕量刑等語。查被告前開上訴聲明並未
    具體指摘原審科刑判決有何違法或不當之處，其上訴為無理
    由，應予駁回。然查被告前未曾受有期徒刑以上刑之宣告，
    有臺灣高等法院被告前案紀錄表及臺灣臺中地方法院檢察署
    刑案資料查註紀錄表各1紙附卷可稽，其甫成年涉世未深，
    且目前正服役中，業據被告陳明在卷，衡其經此次懲處後當
    知警惕，應無再犯之虞，認其所受宣告之刑，以暫不執行為
    適當，依刑法第74條第1項第1款規定，併予宣告緩刑2年。
    且為使其習得正確之法律概念及預防被告再為犯罪行為，命
    其向指定之公益團體、地方自治團體或社區提供40小時之義
    務勞務，並依刑法第93條第1項第2款規定，諭知於緩刑期間
    付保護管束，以收緩刑之效，並勵自新。
據上論斷，應依刑事訴訟法第455條之1第3項、第364條、第368
條，刑法第74條第1項第1款、第2項第5款、第93條第1項第2款，
判決如主文。
本案經檢察官甲○○到庭執行職務。
中    華    民    國    98    年    4     月    30    日
                         臺灣臺中地方法院刑事第7庭
                             審判長法  官  陳慧珊
                                   法  官  莊嘉蕙
                                   法  官  丁智慧
上正本證明與原本無異。
不得上訴。
中    華    民    國    98    年    4     月    30    日
                                   書記官  林錦源
附錄本案論罪科刑法條全文：
刑法第339條第1項
意圖為自己或第三人不法之所有，以詐術使人將本人或第三人之
物交付者，處5年以下有期徒刑、拘役或科或併科1000元以下罰
金。


司法院資訊處製作；財團法人民間司法改革基金會備份。
